【裁判字號】    96,家抗,23
【裁判日期】    970218
【裁判案由】    確定訴訟費用
【裁判全文】
臺灣高等法院高雄分院民事裁定          96年度家抗字第23號
抗  告  人  辛○○
            子○○
相  對  人  庚○○
            癸○○
            壬○○
            乙○○
            甲○○
            丁○○
            己○○
            戊○○
            丙○○
上列當事人因確定訴訟費用額事件，對於民國96年8 月31日臺灣
高雄地方法院96年度家聲字第19號所為裁定，提起抗告，本院裁
定如下：
    主  文
原裁定廢棄。
    理  由
一、抗告意旨：
  (一)辛○○略以：第一審裁判費新台幣（下同）22萬5305元係伊
    一人所繳納，原裁定以收據上繳款人填寫為丁○○等7 人而
    誤為丁○○、己○○、張百欽、丙○○、癸○○、壬○○、
    辛○○等7 人共繳；另補繳之第一審裁判費153 萬4039元，
    亦係伊所繳納，原裁定以收據上填寫繳款人為壬○○而誤認
    付款人為壬○○；又郵資送達費4312元、鑑價費1800元、複
    丈費800 元等費用亦均由伊先行代墊，非與其他共有人共繳
    ，法院收費員誤以其他共有人名義填寫收據，均與事實有違
    ，爰求予廢棄原裁定。
  (二)子○○略以：1.程序部分：原裁定未在裁定前命伊提出費用
    計算書、交付聲請人之計算書繕本或影本及釋明費用額之證
    書，剝奪伊表示意見之機會，程序上違法，應廢棄發回重新
    裁定。又聲請人僅辛○○一人，其他相對人均未聲請，原裁
    定逾越聲請範圍，就其他相對人部分亦裁定應分擔訴訟費用
    ，顯為訴外裁判，況辛○○僅支出8 萬6136元，尚不敷其應
    分擔之訴訟費用。再者，辛○○於聲請確定訴訟費用額時，
    未依法提出費用計算書、計算書繕本或影本及釋明費用額之
    證書，亦有違失。2.實體部分：本件係遺產分割訴訟，依法
    應連帶負擔訴訟費用，原裁定命伊應賠償壬○○、庚○○各
    15 萬2933 元、123 萬3011元，顯然違法。又庚○○、辛○
    ○係專為自己利益而為訴訟行為，依法應由其二人負擔訴訟
    費用，原裁定命伊應賠償其二人，亦有未當，爰求予廢棄原
    裁定。
二、按「法院未於訴訟費用之裁判確定其費用額者，第一審受訴
    法院於該裁判有執行力後，應依聲請以裁定確定之。」「當
    事人分擔訴訟費用者，法院應於裁判前命他造於一定期間內
    ，提出費用計算書、交付聲請人之計算書繕本或影本及釋明
    費用額之證書。他造遲誤前項期間者，法院得僅就聲請人一
    造之費用裁判之。但他造嗣後仍得聲請確定其訴訟費用額。
    」、「當事人分擔訴訟費用者，法院為確定費用額之裁判時
    ，除前條第二項情形外，應視為各當事人應負擔之費用，已
    就相等之額抵銷，而確定其一造應賠償他造之差額。」民事
    訴訟法第91條第1 項、第92條、第93條分別定有明文。
三、本件抗告人與相對人間請求分割遺產等事件，經原審法院83
    年度家訴字第23號、本院88年度重上更(一)第16號、最高法院
    90年度台上字第2001號判決確定，該確定判決第一、二審及
    發回前第三審訴訟費用，除確定部分外，由丁○○、己○○
    、戊○○、丙○○各負擔84分之3 ，辛○○、癸○○、壬○
    ○、庚○○各負擔84分之12，子○○負擔84分之16，乙○○
    、甲○○各負擔84分之4 ，有上開判決書在卷可稽。抗告人
    辛○○就上揭確定判決，聲請原法院裁定確定訴訟費用額，
    固經原法院調卷審查，認抗告人辛○○、子○○及相對人丁
    ○○、己○○、戊○○、丙○○、癸○○、乙○○、甲○○
    分別應賠償相對人壬○○及庚○○之訴訟費用額確定如原裁
    定附表一所示，及自原裁定送達翌日起至清償日止，按週年
    利率5%計算之利息。惟原法院依辛○○之聲請確定訴訟費用
    額，並未依前揭民事訴訟法第92條第1 項之規定，於裁判前
    命他造（即抗告人子○○及原審其他相對人）於一定期間內
    ，提出費用計算書、交付聲請人之計算書繕本或影本及釋明
    費用額之證書，於法未合，子○○抗告意旨執以指摘原裁定
    不當，聲明廢棄，為有理由，應由本院將原裁定廢棄，發回
    原法院依上揭法律規定之程序辦理，再為妥適裁定。另辛○
    ○聲請確定訴訟費用額，未提出計算書繕本，以供法院送達
    他造之用，有違民事訴訟法第91條第1 項規定；本件僅辛○
    ○一人聲請確定訴訟費用額，依其聲請狀主張其支出之訴訟
    費用共計199 萬4959元（包括第一審裁判費22萬5305元、補
    繳第一審裁判費153 萬4039元、囑託高雄市建築公會鑑定費
    21萬元、鑑價費1800元、謄本費170 元、郵費1596元、第二
    審複丈費1 萬6000元、地政登記費5049元、旅費600 元），
    惟其所提出之單據，其中第一審裁判費22萬5305元、補繳第
    一審裁判費153 萬4039元、鑑價費900 元、複丈費800 元部
    分，記載之繳款人並非辛○○或非僅辛○○一人，是辛○○
    實際支出若干費用，即有調查之必要；又法院依聲請確定訴
    訟費用額，應以當事人所主張支出之費用，為確定費用額之
    範圍，至當事人所未主張之費用，法院不得依職權確定之，
    茲辛○○聲請時主張其支出之郵費僅1596元，原裁定依職權
    認第一審送達郵費4312元係丁○○、己○○、戊○○、丙○
    ○、癸○○、辛○○及壬○○等所支付，嗣辛○○抗告主張
    此4312元均其先行代墊之費用，是辛○○實際支出若干郵資
    費，亦有調查之必要，案經發回，宜併注意及之。
四、據上論結，本件抗告為有理由，依強制執行法第30條之1 、
    民事訴訟法第492 條，裁定如主文。
中    華    民    國    97    年    2     月    18    日
                            民事第六庭
                                審判長法官    許明進
                                法      官    張明振
                                法      官    徐文祥
以上正本證明與原本無異。
如不服本裁定應於送達後10日內向本院提出再抗告狀（並按他造
當事人之人數附繕本），並繳納再抗告費新臺幣1,000 元。
再為抗告應以適用法規顯有錯誤為理由，並經本院之許可，該許
可以原裁定所涉及之法律見解具有原則上之重要性者為限，並委
任律師為代理人。
中    華    民    國    97    年    2     月    19    日
                                 書  記  官    呂素珍
附註：
抗告人之配偶、三親等內之血親、二親等內之姻親，或抗告人為
法人、中央或地方機關時，其所屬專任人員具有律師資格並經法
院認適當者，亦得為第三審代理人。
抗告人或其法定代理人具有律師資格者及前項情形，應於提起抗
告或委任時釋明之。


司法院資訊處製作；財團法人民間司法改革基金會備份。
